台灣高等法院臺中分院民事判決　九十一年度上字第一一六號
　　　上　訴　人　經濟部加工出口區管理處台中分處
　　　法定代理人　乙○○
　　　法定代理人　甲○○
　　　法定代理人　丁○○
　　　法定代理人　丙○○
右當事人間請求給付違約金事件，上訴人對於中華民國九十一年一月二十九日臺灣臺
中地方法院九十年度訴字第一二五三號第一審判決提起上訴，本院判決如左：
　    主　    文
上訴駁回。
第二審訴訟費用由上訴人負擔。
    　事實及理由
一、程序方面：
    查本件上訴人經濟部加工出口區管理處台中分處（下簡稱經濟部台中分處）法定
    代理人原為蕭樹松，嗣於第二審訴訟中變更為乙○○，並由其具狀聲明承受訴訟
    （見本院卷第五頁），核無不合，先予敘明。
二、本件上訴人起訴主張：被上訴人建高工程股份有限公司（下簡稱建高公司）於民
    國（下同）八十六年九月五日與上訴人訂立新建工程合約書（下稱系爭合約書）
    ，由建高公司以新台幣（下同）七千四百五十萬元之報酬，承攬上訴人之坐落台
    中縣潭子鄉○○路一號之台中加工出口區立體停車場新建工程，並由被上訴人竟
    倫營造股份有限公司（下簡稱竟倫公司）及述震營造有限公司（下簡稱述震公司
    ）則為該合約之連帶保證人。又依系爭合約書第二十三條約定，被上訴人建高公
    司如不依照契約規定期限完工，按逾期之日數最高以六十天為限，每逾一日賠償
    上訴人結算總金額千分之三違約金。查被上訴人建高公司自八十八年三月十一日
    辦理該工程驗收起，歷經四次複驗，皆因防水部分偷工減料，未獲通過，經四次
    修改，均因上訴人不知防水工程偷工減料，始於八十八年四月十二日完成驗收。
    次查本件工程分為初驗、正式驗收及複驗等三種，依系爭合約第十九條及各機關
    辦理公有建築物作業要點第四十二條、第四十三條之規定，驗收必須初驗合格後
    ，始進入正式驗收階段，迨正式驗收完成，不問合格與否，均須進行複驗，直至
    複驗合格為止，始屬完成驗收手續。再依系爭合約第九條第二款約定，逾期罰款
    應自複驗不合格之次日起算，故本件逾期完工日數自八十八年三月十八日起算，
    至同年四月十一日止，共逾期二十五日，以結算總工程款七千四百四十七萬四千
    九百十元之每日千分之三計算，逾期二十五日，違約金為五百五十八萬五千六百
    十八元，扣除已付三日違約金六十七萬零二百七十五元，尚有二十二日之違約金
    計四百九十一萬五千三百四十三元未付，為此依違約金請求權及連帶保證法律關
    係，請求被上訴人連帶給付上開四百九十一萬五千三百四十三元違約金及法定遲
    延利息等語。
三、被上訴人則以：所謂複驗，自係指前已發現之缺失始有複驗問題，苟複驗時始新
    發現新缺失，既未曾發現，何來複驗？而本案最重要之爭點乃係八十八年三月十
    七日所進行第一次複驗、三月十八日所進行第二次複驗及三月二十二日所進行第
    三次複驗，查：三月十七日複驗結果，原應行改善項目第八項「地下一樓截水溝
    兩側ＡＣ與環氧樹脂界面接合處滲水」，尚未改善完成，其餘均已改善完妥，惟
    該次複驗另發現應行改善項目三項（包括地上一樓及地上樓截水溝漏水、頂樓樓
    梯間牆面滲水、頂樓天花板防火被覆剝落），當場改訂三月十八日複驗，逾期即
    罰款。三月十八日再複驗結果，除「地下一樓地上一樓、地上四樓截水溝兩側Ａ
    Ｃ與環氧樹脂界面接合處滲水」尚未改善外，其餘均改善完妥，並訂三月二十日
    就未完成部分再複驗（第三次），因適逢假日，乃順延至三月二十二日下午三時
    辦理複驗，再複驗合格則逾期天數以十八、十九、二十日，共三日計算，不合格
    則自三月十八日起至再驗收合格之日止均以逾期論處。查八十八年三月二十二日
    第三次複驗結果，上開未改善完成部分，已改善完妥，惟再發現應行改善項目三
    項（包括地上三樓橫樑漏水、地下一樓車道樑滲水地下二樓車道樑滲水），乃訂
    於四月二日上午十時辦理第四次複驗，八十八年四月二日第四次複驗結果，第一
    項及第二項仍有漏水，第三項已改善，未改善部分之「責任有待分析」，乃決定
    八十八年四月十二日辦理第五次複驗，第五次複驗結果准予驗收合格，且就「責
    任有待分析」之漏水部分，認定係自然現象而非人為因素。查其中五次複驗又以
    八十八年三月二十二日第三次複驗最具關鍵，該次複驗結果，未改善完成部分，
    均已改善完妥，並無任何逾期罰款之問題等語置辯。
四、本件原審對於上訴人之請求，判決上訴人全部敗訴，上訴人全部聲明不服，求為
    廢棄原判決，並求為判決：被上訴人等應連帶給付上訴人新台幣（下同）四百九
    十一萬五千三百四十三元，及自本件起訴狀繕本送達翌日起（即九十年五月一日
    ）至清償日止按年息百分之五計算之利息；及願供擔保，請准予宣告假執行。被
    上訴人則求為判決駁回上訴。
五、查本件系爭新建工程係於八十七年十月九日申報竣工驗收，八十七年十二月十八
    日初驗十二項均合格，依八十七年十二月十八日初驗缺點複驗記錄所載複驗結果
    ：准予初驗合格。又停車位金剛砂地坪裂縫應由承包商負責全面予以表面處理，
    樓梯淨寬不足、停車空間含大樑下及車道下淨高不足，均係設計監造單位設計錯
    誤。乃改訂八十八年一月二十八日在施工現場辦理正式驗收，其後改訂於八十八
    年三月十一日在施工現場辦理正式驗收，驗收結果，應行改善項目共計九項，並
    訂於三月十七日上午十時辦理複驗（第一次），三月十七日複驗結果，原應行改
    善項目第八項「地下一樓截水溝兩側ＡＣ與環氧樹脂界面接合處滲水」，尚未改
    善完成，其餘均已改善完妥，惟該次複驗另發現應行改善項目三項（包括地上
    一樓及地上樓截水溝漏水、頂樓樓梯間牆面滲水、頂樓天花板防火被覆剝落
    ），當場改訂三月十八日複驗（第二次），逾期即罰款。嗣三月十八日再行複驗
    結果，除「地下一樓、地上一樓、地上四樓截水溝兩側ＡＣ與環氧樹脂界面接合
    處滲水」尚未改善外，其餘均改善完妥，並訂三月二十日就未完成部分再複驗（
    第三次），因適逢假日，乃順延至三月二十二日下午三時辦理複驗（第三次），
    又再複驗合格則逾期天數以十八、十九、二十日，共三日計算（即扣除二十一日
    週六、二十二日週日二日），不合格則自三月十八日起至再驗收合格之日止均以
    逾期論處。嗣八十八年三月二十二日第三次複驗結果，上開未改善完成部分，已
    改善完妥，惟再發現應行改善項目三項，包括地上三樓截水溝暨橫樑漏水、
    地下一樓（一樓板）車道樑滲水、地下二樓（地下一樓板）車道樑滲水，乃訂
    於四月二日上午十時辦理第四次複驗，八十八年四月二日第四次複驗結果，第一
    項及第二項仍有漏水，第三項已改善，未改善部分之責任有待分析，乃決定八十
    八年四月十二日辦理第五次複驗，第五次複驗結果准予驗收合格。其後被上訴人
    建高公司已給付三日之違約金六十七萬零二百七十五元予上訴人等乙節，有系爭
    合約影本、上訴人八十八年三月八日經加中處（八八）參字第０九七六─一號影
    本暨所附八十八年三月十一日驗收紀錄影本、上訴人八十八年三月十二日經加中
    處（八八）參字第一○三一號函影本暨所附八十八年三月十一日正式驗收紀錄影
    本、上訴人八十八年三月十九日經加中處（八八）參字第一一七六─一號函影本
    暨所附八十八年三月十七日複驗紀錄影本、八十八年三月十八第二次複驗紀錄影
    本、上訴人八十八年三月二十九日經加中處（八八）參字第一二八五號函影本暨
    所附日八十八年三月二十二日第三次複驗紀錄影本、趙文弘建築師事務所八十八
    年四月二日趙建字第九六五一─一三號函影本暨所附剖面示意圖影本、趙文弘建
    築師事務所八十八年四月七日趙建字第九六五一─一四號函影本暨所附剖面示意
    圖影本、上訴人八十八年四月七日經加中處（八八）參字第一四二三號函影本暨
    所附八十八年四月二日第四次複驗紀錄影本，上訴人八十八年四月十六日經加中
    處（八八）參字第一五四一號函影本暨所附八十八年四月十二日第五次複驗紀錄
    影本，及驗收（複驗）結果與承包商來函說明對照表影本各一份等，在卷可稽（
    見原審卷第九至十六頁、第六九至九六頁、第一一二至一二一頁；本院卷第七一
    至八五頁），復為兩造所不爭執，自堪認為真實。
六、次查關於八十八年三月二十二日第三次複驗結果，前所列「地下一樓、地上一樓
    、地上四樓截水溝兩側ＡＣ與環氧樹脂界面接合處滲水」未改善完成部分，已改
    善完妥，然再發現應行改善項目三項（包括地上三樓截水溝暨橫樑漏水、地
    下一樓（一樓板）車道樑滲水、地下二樓（地下一樓板）車道樑滲水），乃訂
    於八十八年四月二日上午十時辦理第四次複驗，則八十八年三月二十二日第三次
    複驗結果有無合格，是否涉及逾期違約乙節，為兩造所爭執，自為本件首應審究
    之爭點，茲分述如下：經查：
  (一)依系爭合約第十九條第一款、第二款、第三款之約定：「驗收及接管：乙方（被
    上訴人建高公司）於工程完成時，應即通知甲方（上訴人）。(一)甲方（上訴人）
    接獲乙方（被上訴人建高公司）前項通知時，甲方（上訴人）應於十五日內初驗
    ，甲方（上訴人）如發現工程與規定不符，乙方（被上訴人建高公司）須依上訴
    人指示期限內修改完善，並報請驗收。(二)驗收時如有局部不合格時，乙方（被上
    訴人建高公司）應即在甲方（上訴人）指定期限內修理完成後再行申請甲方（上
    訴人）複驗，如複驗不合格時，自複驗之次日起計算至再驗收合格之日止均以逾
    期論處，乙方（被上訴人建高公司）不得異議。(三)複驗不合格，仍應即續行改善
    ，至合格為止．．．」等語，有該合約書在卷可按（見原審卷第十一頁）。按依
    上開合約之文義解釋應係指上訴人於驗收時，發現工程有局部缺失，乃限期令被
    上訴人建高公司修理完成，其後上訴人於複驗時，倘前開局部缺失已修理完成，
    即為複驗合格，否則即為複驗不合格。如前開局部缺失經複驗合格，即無再驗收
    之問題，亦無逾期違約之情事；如前開局部缺失經複驗不合格時，即自複驗之次
    日起計算至再驗收合格之日止均以逾期違約論處，始有計算違約金之問題。進一
    步言之，如上訴人於複驗時尚有發現「新缺失」，自應就該「新缺失」限期令被
    上訴人建高公司修理完成，此後再為複驗、再驗收之程序。是上訴人主張：系爭
    工程之「複驗合格」與「應行改善現已改善完畢」，兩者含義不同，所謂複驗合
    格，指所有應行改善項目全部改善完畢，且無「新發現」應行改善之事項即瑕疵
    ，始能認為複驗合格，倘前次指定之應行改善事項，於本件複驗時，雖已全部改
    善完畢，但仍新發現另有應行改善事項，此時複驗尚有缺失，有待改善，則不認
    為複驗合格云云，顯有誤會。又系爭合約乃兩造所簽訂，已如前述，是上訴人請
    求訴外人行政院公共工程委員會解釋系爭合約中「複驗合格」之定義，自無必要
    ，附此明。
  (二)查上訴人既已自認於八十八年三月二十二日第三次複驗結果，前第二次驗收所列
    「地下一樓、地上一樓、地上四樓截水溝兩側ＡＣ與環氧樹脂界面接合處滲水」
    未改善完成部分，業已改善等語在卷（見原審卷第一０一頁），復有第三次複驗
    紀錄乙件在卷可佐（見原審卷第七八至八０頁；本院卷第八一、八二頁），足見
    當日（按即第三次）複驗之結果應為合格，該部分應無再驗收之問題，亦無逾期
    違約之情事。至當日雖再發現應行改善項目三項（包括地上三樓截水暨橫樑漏
    水、地下一樓（一樓板）車道樑滲水、地下二樓（地下一樓板）車道樑滲水
    ），乃訂於八十八年四月二日上午十時辦理第四次複驗，仍無礙於八十八年三月
    二十二日就「地下一樓、地上一樓、地上四樓截水溝兩側ＡＣ與環氧樹脂界面接
    合處滲水」部分已複驗合格之事實，是上訴人主張於八十八年三月二十二日複驗
    時尚有發現新缺失，故當日之複驗為不合格云云，自非可採。
  (三)至上訴人於八十八年三月二十二日複驗時所發現上開三項新缺失，嗣於八十八年
    四月二日第四次複驗結果，第一項及第二項仍有漏水（按即地上三樓截水暨橫
    樑漏水、地下一樓（一樓板）車道樑滲水），第三項已改善，未改善部分之「
    責任有待分析」，有第四次複驗紀錄可考（見原審卷第八八、八九頁；本院卷第
    八四、四五頁）。查其所謂「責任有待分析」，乃指查明上開第一、二項漏水原
    因，此為兩造所自承在卷（本院卷第一一０、一一一頁）。嗣八十八年四月十二
    日第五次複驗結果准予驗收合格，則上訴人於八十八年三月二十二日複驗時所發
    現新缺失部分，應為複驗合格，即無再驗收之問題，亦無逾期違約之情事。至「
    責任有待分析」之漏水部分，經委託設計監造之趙文弘建築師函覆稱：「對結構
    安全無影響，係自然現象」，經承包商同意處理，並經處理後查驗結果，已無漏
    水，有第五次複驗紀錄及趙文弘建築師事務所函可參（見原審卷第九一、九二頁
    、第八五、八六頁），即該漏水原因乃自然現象，非可歸責予被上訴人，被上訴
    人就此自無違約逾期問題，故上訴人主張被上訴人就上開第三次複驗漏水之新發
    現，算至第五次始複驗格，應有十日逾期日數云云，顯有誤會。
  (四)次查本件於八十八年三月十一日正式驗收時所發現應行改善項目九項中，其中「
    地下一樓截水溝兩側ＡＣ與環氧樹脂界面接合處滲水」，於八十八年三月十七日
    及同年月十八日第一、二次複驗時均未合格，直至八十八年三月二十二日第三次
    複驗時始經驗收合格乙情，有正式驗收紀錄、正式驗收複驗紀錄、第二次複驗紀
    錄等在卷可按（見原審卷第五三至六０頁）。惟此部分逾期違約之計算，依系爭
    合約第十九條第三款之約定，逾期天數原應自複驗之次日起計算至再驗收合格之
    日止，亦即自八十八年三月十八日（即第一次複驗之次日）起計算至八十八年三
    月二十二日（即再驗收合格之日）止，共為五日。惟根據兩造所提台中加工出口
    區立體停車場新建工程八十八年三月十八日正式驗收（複驗）紀錄（第二次）影
    本第六項再複驗結果，第三小點，係記載：「本工程再複驗（第三次）時間因適
    逢假日（二十日周〔週〕六、二十一日周〔週〕日）乃應順延，並訂於三月二十
    二日下午三時辦理，不另備文通知，倘當日再複驗合格則逾期天數以十八、十九
    、二十日，共三日計算．．．」等語，故本件逾期天數應以十八、十九、二十日
    ，共三日計算。雖上訴人辯稱：違約金如何追收，權在上訴人，參加複驗之人員
    無權決定，故此次複驗結果所列違約金計算方法，對上訴人不生效力云云。然觀
    諸此次複驗紀錄所載，參加單位計有台中分處（即上訴人）稽核小組會計室（邱
    異珍）、政風室（陳政敏）、秘書室研考（陳惠貞）、秘書室事務（蕭素雲）、
    第三課（林顯宗、簡百秋、陳進璜）及建築師事務所（楊金財）。上訴人既授權
    其單位之上開人員進行複驗，上開人員自有權決定如何計算逾期違約之日數。何
    況係因第三次再複驗時間適逢假日（二十日、二十一日各為週六、週日），始順
    延二日，並將原來逾期天數五日扣除假日二日而以三日計算，亦無圖利被上訴人
    之情事。抑有進者，被上訴人建高公司亦已給付此逾期三日之違約金六十七萬零
    二百七十五元予上訴人之事實，前已認定，上訴人復自承此部分非上訴人所請求
    之範圍。
  (五)準此，上訴人依違約金請求權及連帶保證法律關係，請求被上訴人連帶給付其餘
    二十二日之違約金四百九十一萬五千三百四十三元及法定遲延利息，為無理由。
七、綜上所述，本件上訴人主張被上訴人尚應給付違約金四百九十一萬五千三百四十
    三元及法定遲延利息云云，為不足採，被上訴人抗辯，尚屬可信。從而，上訴人
    主張本於違約金請求權及連帶保證法律關係，請求被上訴人連帶給付如前開違約
    金及法定遲延利息，為無理由，不應准許。其假執行之聲請亦失所附麗，應併予
    駁回。原審為上訴人敗訴之判決，及駁回其假執行之聲請，並無不合。上訴意旨
    指摘原判決不當，求予廢棄改判，為無理由，應予駁回。
八、本件事證已臻明確，兩造其餘攻擊或防禦方法及所提證據，均與本院心證之形成
    及判決結果，不生影響，爰不一一再加以論述；另上訴人請求再開言詞辯論及聲
    請停止本件訴訟程序，亦無必要，併此明．
九、據上論結，本件上訴為無理由，依民事訴訟法第四百四十九條第一項、第七十八
    條，判決如主文。
中　　　華　　　民　　　國　　九十一　　年　　 十一　　 月　　二十七　　日
~B1民事第六庭審判長法　官　吳火川
~B2　　　　　　　　法　官　饒鴻鵬
~B3　　　　　　　　法　官　陳繼先
右為正本係照原本作成。
如對本判決上訴，須於收受判決送達後二十日內向本院提出上訴書狀，其未表明上訴
理由者，應於提出上訴後二十日內向本院提出上訴理由書（須按他造人數附具繕本）
，並繳納送達用雙掛號郵票拾份（每份拾肆元）。
上訴時應提出委任律師或具有律師資格之人之委任狀；委任有律師資格者，另應附具
律師及格證書及釋明委任人與受任人有民事訴訟法第四百六十六條之一第一項但書或
第二項（詳附註）所定關係之釋明文書影本。
~B 　 　　　　　　書記官　劉建智
中　　　華　　　民　　　國　　九十一　　年　　 十一　　 月　　二十八　　日
附註：
民事訴訟法第四百六十六條之一（第一項、第二項）
對於第二審判決上訴，上訴人應委任律師為訴訟代理人。但上訴人或其法定代理人具
有律師資格者，不在此限。
上訴人之配偶、三親等內之血親、二親等內之姻親，或上訴人為法人、中央或地方機
關時，其所屬專任人員具有律師資格並經法院認為適當者，亦得為第三審訴訟代理人
。
                                                                        Ｈ
